# 换股合并后，股东的账务处理

提问人：z239239 时间：2014-08-11 13:22:24
背景：A公司与B公司进行重大资产重组，A公司为上市公司，B公司为非上市公司。C公司持有B公司80%股权，账面价值为 10 亿元。
A公司与B公司采用控股合并(非同一控制下)的方式，A公司向B公司的股东增发股票，合并后，B公司成为A公司的全资子公司，C公司成为A公司的股东。合并后，C公司持有A公司股票的公允价值为 20 亿元，占A公司股权比例为25%，具有重大影响。 问题：C公司持有A公司的股权如何计量？ 个人理解：C公司原持有B公司股权的账面价值为 10 亿元，并具有控制权，现持有A公司股权，价值 20 亿元，具有重大影响。C公司持有的股权的性质发生了重大变化，A公司的股权和B公司的股权在未来现金流和利益实现上均存在差异，该笔交易具有商业实质，所以C公司在取得A公司股权时应该按照公允价值入账，公允价值与账面价值的差额应确认投资收益。

回答人：chenyiwei
赞同此观点，按照处置子公司股权并丧失控制权进行会计处理，具体依据《企业会计准则解释第 4 号》第四条和《企业会计准则第 33号——合并财务报表（ 2014 年修订）》第五十条规定处理。 另外还需要注意一点：如果被处置的B公司构成“业务”的，则虽然该交易对C而言也可以理解为“以非货币资产对联营企业投资”，但不应当按照《企业会计准则讲解 2010 》P43的规定按比例抵销处置损益。
此时对丧失控制权的损益应当全额确认。

提问人：zengfengxia 时间：2014-08-13 11:21:50
陈版，修订后长期股权投资准则指南第 45 页，与联营企业发生资产处置时，构成业务和不构成业务不同的处理是基于什么考虑？依据CAS还是IAS相关规定？

回答人：chenyiwei
当投资者与联营、合营企业之间投资或交易的目标资产构成“业务”时，会导致长期股权投资准则（IAS 28）和企业合并、合并报表准则（IFRS 3& IFRS 10）之间的冲突：IFRS 3和IFRS 10要求依据“跨越会计处理界限”的原则全额确认此类交易中的损益；而IAS 28要求按比例抵销未实现损益，仅确认此类损益中归属于该联营、合营企业的其他股东的部分。 为此，IASB于 2012 年 12 月发布征求意见稿：Sale or Contribution of Assets between an Investor and its Associate or Joint Venture (Proposed amendments to IFRS 10 and IAS 28)，对此类情况要求以IFRS 3¥10的规定为优先，不再按比例抵销此类交易的未实现损益。